臺灣桃園地方法院民事判決　　　　　　　　　　　　　九十三年度訴字第七二四號
　　原　　　告　乙○○
　　訴訟代理人　顏武男律師
　　被　　　告　丁○○
　　　　　　　　丙○○
　　右一被告
　　訴訟代理人　韓邦財律師
　　　　　　　　孫立虹律師
　　被　　　告　甲○○
右當事人間請求清償債務事件，於民國九十三年十一月四日辯論終結，本院判決如左
：
    主      文
原告之訴及假執行之聲請均駁回。
訴訟費用由原告負擔。
    事      實
甲、原告方面：
一、聲明：
  (一)被告丁○○、丙○○、甲○○應連帶給付原告新台幣（下同）二百萬元，及自民
    國八十九年二月二日起至清償日止，按年息百分之五計算之利息。
  (二)原告願供擔保請准宣告假執行。
二、陳述：
  (一)被告丁○○以被告丙○○、甲○○為連帶保證人，被告丙○○則以丁○○、甲○○為連帶保證人，於八十八年一月二十九日，向原告各借款一百萬元，歸還日期
    均為八十九年二月一日，有鈞院公證處八十八年度認字第五三三三號、第五三三
    五號認證書可證。詎屆清償期，被告丁○○、丙○○均未返還借款，被告丁○○
    、丙○○、甲○○互為連帶保證人，故均應負連帶清償之責任。
  (二)被告丁○○稱所借一百萬元於八十八年九月十四日返還原告五十萬元，其餘五十
    萬元由丁○○付給被告丙○○以為清償，惟丁○○除本件借款外，尚有多筆借款
    ，大多數均由原告轉帳匯入，如以現金交付，始簽立收據，故被告丁○○持有原
    告所簽署之前開五十萬元收據與本件無關，況收據日期為八十八年九月十四日，
    借款尚未到期，被告自不可能清償五十萬元，再其稱五十萬元付給被告丙○○，
    如其已清償，應要求取回借據，但被告並未取回借據，可見其所述不實在。
  (三)被告丙○○稱於八十九年間經原告同意，就被告丁○○所借一百萬元中之五十萬
    元，轉付給被告丙○○清償，而被告丙○○則承擔五十萬元債務，共向原告借款
    一百五十萬元，清償期改為九十年二月一日，有本票為證，惟被告丙○○前開一
    百五十萬元本票，是其以桃園市信用合作社、發票日九十年二月十日之同額支票
    一紙換回，該紙支票並未兌現，因清償債務對於債權人負擔新債務者，除當事人
    另有約定外，若新債務不履行，舊債務仍不消滅，為民法第三百二十條所明定，
    縱認被告丙○○以前開支票清償所欠一百五十萬元債務，但因所負新債務之一百
    五十萬元支票並未兌現，舊債務仍不消滅，被告仍應負清償之責。
  (四)至於金技工業有限公司（下稱金技公司）之機器設備，是原告以一百四十萬元向
    被告丙○○所購買，並交由丙○○經營，雙方立有買賣合約書、經營合約書為證
    ，故購買機器設備與本件一百五十萬元借款無涉。
三、證據：提出認證書及附件借據影本各二件、新竹商銀活期儲蓄存款存摺封面、歷
    史資料查詢單、桃園市信用合作社支票及退票理由單、借據、買賣合約書、經營
    合約書等影本各一件為證。
乙、被告方面：
一、聲明：除如受不利益判決，願提供擔保免假執行外，如主文所示。
二、陳述：
  (一)依習慣及民法規定，借款人均可提前還款，故被告丁○○於八十八年九月十四日
    還款五十萬元予原告，並無不妥之處，且有原告書立之收據為憑，所餘五十萬元
    借款部分，則經原告同意，轉付給被告丙○○，故丙○○開立一百五十萬元借據
    ，由被告甲○○為連帶保證人，並以面額一百五十萬元本票為擔保，清償期則改
    為九十年二月十日，上開借據文書已經法院認證。於八十九年六月二十三日，被
    告丙○○與原告協議，一百五十萬元債務，以金技公司（被告丁○○為公司法定
    代理人）之機器設備抵償，先前所立之借據，機器抵押設定書、支票、本票等，
    均無條件作廢，有協議書一紙為證。而丙○○已依約將機器設備轉給原告使用多
    年，是被告丙○○已全部清償一百五十萬元之債務，被告丁○○亦因此而無所欠
    ，連帶保證人之責任應予免除。
  (二)就被告丙○○承擔被告丁○○對原告五十萬元債務一事，原告已有同意，故被告
    丙○○才會於八十九年二月二十三日法院認證之借據中寫明借款一百五十萬元，
    即原借款一百萬元中，加入承擔之債務五十萬元，其後被告丙○○再以機器設備
    抵償一百五十萬元借款。抵償文書上已載明甚詳，顯見原告對被告丙○○承擔被
    告丁○○五十萬元債務一事，早已知悉且予同意。
  (三)被告丙○○所欠一百五十萬元債務，是以金技公司之機器設備作價抵償，非原告
    所稱以支票清償。被告丙○○與原告洽商以金技公司機器設備抵債時，要求原告
    將借據、票據等文件歸還，原告以遺失等理由搪塞，故被告丙○○才要求原告在
    書據中註明如未歸還或遺失，同意無條件作廢。故被告丙○○不用再清償一百五
    十萬元本票之票款，另一紙支票為被告丙○○在向原告借款時，為取信於原告而
    開立，日期為借款清償日之後（曾將發票日由八十九年二月十日改為九十年二月
    十日），因被告已以機器抵償，自無須兌付票款。詎原告竟以已作廢之票據為證
    據求償，可見原告所述不實。
  (四)八十九年認字第五七四八號認證書所附之借據，是在八十九年二月二十一日做成
    ，原告所指買賣合約書、經營合約書均在八十九年六月間簽立，故認證文書不可
    能是因購買機器設備、共同經營才做成，而是因八十八年所欠借款要續借，原告
    要求被告須提供金技公司之機器設備，抵償所欠一百五十萬元債務時，配合原告
    之請求所做成，此可由原告書立之抵償文書，被告丙○○、丁○○未再積欠原告
    其他債務自明。又原告以經營合約書，稱原告以建邦機械有限公司設備出資，與
    原告所指金技公司設備不同，原告主張有誤。況經營合約書簽立後之同年六月二
    十三日，原告同意被告丙○○以金技公司之機器設備抵償債務，故原告所稱之一
    百五十萬元債務，顯已因機械設備抵償而消滅。
三、證據：提出協議書一件、本院九十一年度票字第七二０七號、九十二年度票字第
    一八六二號本票裁定書影本各一件等為證，並請求調閱本院八十九年度認字第五
    七四八號公證書及所附借據供參考。
    理      由
一、原告起訴後變更訴之聲明如其聲明所示，因其請求之基礎事實同一，依民事訴訟
    法第二百五十五條第一項第二款規定，應允許之。
二、雙方不爭執的事實：
  (一)被告丁○○以被告丙○○、甲○○為連帶保證人，被告丙○○則以丁○○、甲○○為連帶保證人，於八十八年一月二十九日，向原告各借款一百萬元，歸還日期
    均為八十九年二月一日，有借據二紙及本院公證處八十八年度認字第五三三三號
    、第五三三五號之認證書可證。
  (二)八十八年九月十四日之五十萬元收據、八十九年六月二十三日之協議書確為原告
    所簽署。
三、兩造爭點：
  (一)被告丁○○是否已清償五十萬元，而將其餘五十萬元經原告同意轉由被告丙○○
    承擔？
  (二)被告丙○○是否已清償所欠債務？
四、本院判斷：
  (一)被告丁○○稱於八十八年九月十四日已清償五十萬元予原告，有八十八年九月十
    四日之五十萬元收據一紙在卷可參，原告固不否認該紙收據為其所簽署，惟稱是
    被告丁○○清償另一筆借款之收據。查原告稱被告丁○○尚欠伊另筆五十萬元借
    款一事，雖提出新竹國際商業銀行大園分劉素月（原告之妻）帳號000000
    00000號活期儲蓄存款存摺為證，惟該存摺固有提款一百六十六萬元、五十
    萬元之紀錄，但其日期為八十年五月十六日，顯與被告丁○○清償本件五十萬元
    之收據時間相差太久，且存摺為劉素月所有，而存摺僅能證明原告有提款一事，
    並不證明該筆款項是交給被告丁○○，至於原告稱清償期未到，被告不可能期前
    清償，惟除有特約外，債務人本得隨時清償債務，為民法第三百二十條所明定，
    故被告丁○○於期前清償，於法並無不合。此外，原告均未舉證證明其另有出借
    五十萬元予被告丁○○一事，故其前揭主張，顯非可採；被告丁○○辯稱伊已清
    償原告五十萬元一事，因有原告簽署之收據為證，應屬可採。是被告丁○○借款
    一百萬元中之五十萬元部分，已因清償而債之關係消滅甚明。
  (二)被告丁○○稱伊所欠餘款五十萬元，經原告同意轉由被告丙○○承擔，並由甲○○擔任連帶保證人，惟原告則予否認。查：
  (1)第三人與債務人訂立契約承擔其債務者，非經債權人承認，對於債權人，不生效
    力。民法第三百零一條定有明文。是如經債權人同意，則第三人承擔債務即生效
    力。依本院八十九年二月二十一日之八十九年度認字第五七四八號認證書所附借
    據記載：「一、新台幣：壹佰伍拾萬元整。二、歸還日期；中華民國玖拾年貳月
    拾日。右之款項確實同意向貴台借用實正無訛，萬一到期不能償還，連帶保證人
    自當出頭負擔全其責任，決無異議，恐口無憑，今立此據壹紙付執，後日為據。
    借主：丙○○、連帶保證人：甲○○。金主：乙○○存照。中華民國八十九年二
    月二十一日。」，此與原告提出本件借據二紙所載內容之形式規格均相同，且被
    告甲○○稱已將該紙一百五十萬元之借據交給原告（惟原告否認）；而原告自承
    為其於八十九年六月二十三日所書寫之協議書，其內容則載明：「本人同意金技
    工業有限公司在開立買賣同意書，將買賣合約內機器給予本人後，歸還丙○○先
    生所立借據，及機械抵押設定書，如未歸還或喪失，同意無條件作廢，特此聲明
    ！：：借據內容：借款一百五十萬元，由甲○○先生擔保、九０、二、一到期。
    ：：」。對照二者之用語及內容相同，可見認證書所附之一百五十萬元借據，確
    已交給原告收執，或原告已同意其事，才會另寫一份協議書，內載同意借款一百
    五十萬元，由甲○○擔保，並將借據、抵押權設定書、支票、本票作廢。足見被
    告丁○○確已得到原告同意將所欠餘款五十萬元，轉由被告丙○○承擔，則第三
    人即被告丙○○承擔債務既已得到債權人即原告之同意，被告丁○○所欠之五十
    萬元債務，即因第三人承擔債務而消滅。
  (2)原告雖稱並未同意丁○○所欠餘款五十萬元債務轉由被告丙○○承擔，主張是陳
    丙○○要返還另一筆一百五十萬元遭退票的支票款，伊才同意簽名於協議書上，
    並提出桃園市信用合作社面額一百五十萬元之支票及退票理由單為證。惟被告丙○○辯稱前開桃園市信用合作社面額一百五十萬之支票，與本件一百五十萬元之
    借款，為同一筆債務，此由票據發票日由八十九年二月十日改為九十年二月十日
    乃為展期提示所寫即明。查原告就其另有借款給丙○○一百五十萬元一事，並未
    舉證以實其說，而觀之前開桃園市信用合作社面額一百五十萬元之支票，其發票
    日期確由八十九年二月十日改為九十年二月十日，與前開原告所寫協議書借款一
    百五十萬元之到期日為九十年二月一日相近，可見原告稱被告丙○○另欠伊一百
    五十萬元等情，均非有據，為不可採。
  (三)被告丙○○所欠一百五十萬元之債務有無清償？
  (1)按債權人受領他種給付以代原定之給付者，其債之關係清滅。民法第三百十九條
    定有明文。被告丙○○辯稱已以金技公司之機器設備折價一百五十萬元清償原告
    ，有原告所書之前開協議書為證，原告亦自承已拿到前開機器，則被告丙○○既
    已將金技公司之機器設備折價一百五十萬元抵償所欠原告之一百五十萬元，其所
    欠之前揭債務，即因代物清償而消滅。
  (2)原告雖稱伊是以一百四十萬元向被告丙○○購買金技公司機器，交由丙○○經營
    ，雙方立有買賣合約書、經營合約書為證，故購買機器與本件一百五十萬元借款
    無涉。惟被告丁○○稱：「我是連帶保證人有代償責任，我是替丙○○代償的，
    丙○○是欠我一百四十萬元，當時丙○○轉讓給我時就是以一百四十萬元計算的
    ，後來我就把機器轉給原告也是以一百四十萬元計價。是在八十九年四月份寫的
    買賣合約書，事後原告再寫同意書（應是協議書，下同）時，因為丙○○欠原告
    是一百五十萬元，所以原告的同意書上才會寫一百五十萬元，因為我是代償所以
    才會就同意書上寫借據及抵押設定書等作廢。我是要丙○○繼續經營，而把還錢
    的時間拉長，所以再簽一份經營合約書，大家共同經營，但是原告不可以馬上處
    分掉機器。」，此與前揭協議書所載內容相符，況原告自承購買機器的錢是以丙○○欠伊的錢抵銷，然原告均未能舉證證明已交付丙○○另筆一百四十萬元（或
    一百五十萬元）之款項，可見原告主張有另筆一百五十萬元之借款，顯非可採。
    足見金技公司之機器設備確實是做價一百五十萬元抵償被告丙○○所欠原告之一
    百五十萬元債務。
  (四)綜上所述，被告丁○○辯稱所借一百萬元，已返還原告五十萬元，餘款五十萬元
    轉由被告丙○○承擔，而被告丙○○則辯稱加計承擔被告丁○○所欠部分，共一
    百五十萬元，已以金技公司之機器做價抵償，而被告甲○○則稱伊雖為連帶保證
    人，但因被告丁○○、丙○○之借款均已清償，故已無連帶保證人應負之責任存
    在等情，因被告三人前揭抗辯均有所據，為可採信，而原告主張被告所欠債務尚
    未清償云云，顯非可採，故原告請求被告三人應連帶返還二百萬元借款及其法定
    遲延利息，於法無據，為無理由，應予駁回。原告既受敗訴判決，其假執行之聲
    請即失所依據，應併予駁回。
五、兩造其餘主張及所提證據與本院上開論斷無涉或無違，不予贅述。
六、結論：原告之訴為無理由，依民事訴訟法第七十八條，判決如主文。
中　　　華　　　民　　　國　　九十三　　年　　　十一　　　月　　十八　　日
                                        臺灣桃園地方法院民事第三庭
                                                        法　　　官　潘進柳
右為正本係照原本作成
如對本判決上訴，須於判決送達後廿日內向本院提出上訴狀
中　　　華　　　民　　　國　　九十三　　年　　　十一　　　月　　十八　　日
                                                        法院書記官　卓清和
